臺灣士林地方法院民事簡易判決
                                    111年度士簡字第361號
原      告  洪輝雄  



訴訟代理人  賴佩霞律師
被      告  鄭真珠  
上列當事人間修復漏水等事件，本院於民國111年6月16日言詞辯
論終結，本院判決如下：
    主  文
被告應將其所有之門牌號碼臺北市○○區○○路○○○號二樓房屋修繕
至不漏水狀態。
被告應給付原告新臺幣伍仟伍佰元，及自民國一百一十一年三月
二十八日起至清償日止，按年息百分之五計算之利息。
訴訟費用新臺幣壹仟元由被告負擔。
本判決第一項部分得假執行，但被告如以新臺幣柒萬捌仟貳佰伍
拾元預供擔保，得免為假執行。
本判決第二項部分得假執行，但被告如以新臺幣伍仟伍佰元預供
擔保，得免為假執行。　　
    事實及理由要領
一、按訴狀送達後，原告不得將原訴變更或追加他訴；但請求之
    基礎事實同一、擴張或減縮應受判決事項之聲明者，不在此
    限，民事訴訟法第255條第1項但書第2款、第3款定有明文。
    又依同法第436條第2項之規定，前揭規定於簡易訴訟程序亦
    適用之。查原告起訴時訴之聲明第1項為：「被告應將其所
    有之門牌號碼臺北市○○區○○路000號1樓建物天花板漏水情形
    修繕完畢。」，嗣於訴訟程序進行中，原告變更訴之聲明第
    1項為：「被告應將其所有之門牌號碼臺北市○○區○○路000號
    2樓房屋修繕至不漏水狀態。」，核其上開變更請求部分，
    應屬請求之基礎事實同一之聲明，揆諸前揭之規定，應予准
    許。又被告經合法通知，未於最後言詞辯論期日到場，且無
    民事訴訟法第386條所列各款情事，爰依原告之聲請，由其
    一造辯論而為判決。
二、原告起訴主張：原告為門牌號碼臺北市○○區○○路000號1樓房
    屋（下稱系爭1樓房屋）之所有權人，而被告為門牌號碼臺
    北市○○區○○路000號2樓房屋（下稱系爭2樓房屋）之所有權
    人，系爭1樓房屋現出租予訴外人蔡文杰，因訴外人蔡文杰
    自民國110年5月間向原告反應系爭1樓房屋天花板經常出現
    滲漏情形，原告為釐清系爭建物1樓天花板漏水原因，乃於1
    10年7月14日委託財團法人台灣住宅品質消費者保護協會（
    下稱住宅消保會），經徵得被告同意後，就系爭1樓房屋天
    花板漏水原因進行鑑定，並簽署鑑定會勘同意書，嗣於110
    年8月10日、同年10月25日經住宅消保會技師2次現場勘驗，
    被告亦有全程參與，嗣由住宅消保會於110年11月23日出具
    住保字第000000000號住宅糾紛爭議現況紀錄暨證據保全鑑
    識鑑定報告書（下稱系爭鑑定書），認定系爭建物1樓漏水
    原因為：「1.二樓浴缸排水管銜接不良；2.二樓樓板防水層
    （糞管、地排、浴紅與樓板銜接處）失效。」，而原告所有
    之系爭1樓房屋亦因漏水而致儲藏室之局部輕鋼架天花板及
    牆面污損，經鑑定後估算之修繕費用計為新臺幣（下同）55
    00元，而原告依系爭鑑定書之結論函請被告依鑑定報告所示
    方式進行修繕，被告均未置理，爰依公寓大廈管理條例第10
    條第1項、民法第767條第1項及侵權行為損害賠償之法律關
    係提起本件訴訟，並聲明：㈠被告應將其所有之門牌號碼臺
    北市○○區○○路000號2樓房屋修繕至不漏水狀態。㈡被告應給
    付原告5500元，及自起訴狀繕本送達翌日起至清償日止，按
    年息百分之5計算之利息。
三、被告雖未於最後言詞辯論期日到庭，惟其前曾到庭陳述略以
    ：前開鑑定後被告曾進行修繕，應先確定現在是否仍有漏水
    等語資為抗辯，並聲明請求駁回原告之訴。
四、得心證之理由：
  ㈠本件原告主張其為系爭1樓房屋之所有權人，被告為系爭2樓
    房屋之所有權人，因系爭1樓房屋有漏水情形，原告曾通知
    被告修繕，另委由住宅消保會進行鑑識鑑定，而於110年8月
    10日會同被告於現場會勘，並經住宅消保會做成系爭鑑定書
    等事實，業據原告提出與其所述相符之建物登記第一類謄本
    、住宅消保會出具之系爭鑑定書、律師函、中華郵政郵件收
    件回執等影本為證，並有本院依職權調取之土地建物查詢資
    料在卷可稽，且為被告所不爭執，是此部分之事實，堪認為
    真正。
　㈡按鑑定為調查證據方法之一種，當事人因裁判上確定事實所
    需之證據資料而行鑑定時，參照民事訴訟法第376條之1第1
    項、第326條第2項前段及第270條之1第1項第3款、第3項之
    規定，得於起訴前或訴訟進行中，就鑑定人、鑑定範圍、鑑
    定方法等事項加以合意；此種調查證據方法所定之證據契約
    ，兼有程序法與實體法之雙重效力，具紛爭自主解決之特性
    及簡化紛爭處理程序之功能。倘其內容無礙於公益，且非屬
    法院依職權應調查之事項，及不侵害法官對證據評價之自由
    心證下，並在當事人原有自由處分之權限內，基於私法上契
    約自由及訴訟法上辯論主義與處分權主義之原則，自應承認
    其效力，以尊重當事人本於權利主體與程序主體地位合意選
    擇追求訴訟經濟之程序利益（最高法院102年度台上字第246
    號民事判決意旨參照）。查住宅消保會於110年8月10日進行
    系爭1樓房屋之現場鑑識鑑定，原告之訴訟代理人律師、系
    爭1樓房屋之房客蔡文杰及被告均有出席，並於會勘同意書
    上簽名，此有系爭鑑定書所附會勘同意書在卷可稽，而依上
    開同意書及系爭鑑定書所載內容，可知兩造均得於鑑定過程
    中充分表示意見，顯見被告已積極參與該鑑識鑑定程序，且
    被告亦未就鑑定結果有所爭執，是依上述判決意旨，本院自
    應承認上述鑑定結果之效力。又系爭1樓房屋之漏水原因為
    何乙節，經兩造委由住宅消保會就系爭1樓房屋之漏水原因
    、系爭2樓房屋修繕工程所需費用及系爭1樓房屋損害範圍、
    合理修繕費用各節為鑑定，經該協會指派專人進行鑑定，先
    於110年8月10日第一次會勘時，發現1樓儲藏室及臥室輕鋼
    架天花板內樓板有混凝土樓板潮濕及破損(糞管與樓板交接
    處)、鋼筋裸露及鏽蝕、管路潮濕且積水之情形，2樓主浴室
    與次臥室之隔間牆面及天花板有潮濕、水痕及油漆剝離澎起
    等情，另於110年10月25日第二次會勘又發現2樓主浴室與次
    臥室之隔間牆面及天花發現有滲漏水現象（詳如系爭鑑定書
    第9至10頁所載），經鑑定人綜合上開漏水現況及檢測數據
    所得研判漏水原因為：「①二樓浴缸排水管銜接不良。②二樓
    樓板防水層(糞管、地排、浴红與樓板銜接處)失效。」等內
    容（詳如系爭鑑定書第10頁所載），足見系爭2樓房屋之浴
    缸排水管銜接不良、樓板防水層失效，係導致系爭1樓房屋
    儲藏室之天花板及牆面有滲漏水之原因；況本件鑑定係由住
    宅消保會選任相關學經歷及證照背景之專業技術人員負責會
    勘、檢測事宜，經該專業人員多次至現場勘查、檢測，並聽
    取兩造陳述，且就勘查、檢測及測試過程，均檢附現場照片
    及檢測數據等為據，足認住宅消保會所為之鑑定意見並無明
    顯違反經驗法則及論理法則之處，自屬可信。是原告所有之
    系爭1樓房屋儲藏室之天花板及牆面漏水，係因被告所有系
    爭2樓房屋浴缸排水管銜接不良及樓板防水層失效所致之事
    實，應可認定。至被告雖辯稱於住宅消保會為上開鑑識鑑定
    後曾自行修繕云云，然迄今並未提出任何證據以佐其說，是
    被告上開所辯，尚屬無據。
　㈢次按，所有人對於妨害其所有權者，得請求除去之；又因故
    意或過失，不法侵害他人之權利者，負損害賠償責任；又土
    地上之建築物或其他工作物所致他人權利之損害，由工作物
    之所有人負賠償責任；又負損害賠償責任者，除法律另有規
    定或契約另有訂定外，應回復他方損害發生前之原狀，且債
    權人得請求支付回復原狀所必要之費用，以代回復原狀；又
    不能回復原狀或回復顯有重大困難者，應以金錢賠償其損害
    ，民法第767條第1項、第184條第1項前段、第191條第1項、
    第213條第1項、第3項及第215條分別定有明文。又專有部分
    、約定專用部分之修繕、管理、維護，由各該區分所有權人
    或約定專用部分之使用人為之，並負擔其費用，公寓大廈管
    理條例第10條第1項亦有明文。查原告所有之系爭1樓房屋儲
    藏室之天花板及牆面漏水，確係被告所有之系爭2樓房屋浴
    缸排水管銜接不良及樓板防水層失效所致之事實，已如前述
    ，參照前開說明，原告自得對妨害系爭1樓房屋所有權之被
    告請求修繕該系爭2樓房屋之漏水以排除該漏水對於系爭1樓
    房屋所有權使用之妨害，是原告主張被告應將系爭2樓房屋
    修繕至不漏水狀態，尚屬有據；另因被告就系爭2樓房屋本
    有修繕、管理、維護之責，然卻因系爭2 樓房屋之漏水，造
    成系爭1 樓房屋儲藏室之天花板及牆面損害，原告亦得就該
    損害請求被告負回復原狀之責，是原告自得依上開規定請求
    被告賠償系爭1樓房屋因漏水所受之損害，而依系爭鑑定書
    所載，修繕系爭1樓房屋之儲藏室輕鋼架天花板及牆面污損
    費用估為5500元（見系爭鑑定書第11頁），則原告據此請求
    被告給付5500元，亦屬有據。
  ㈣又給付無確定期限者，債務人於債權人得請求給付時，經其
    催告而未為給付，自受催告時起，負遲延責任；其經債權人
    起訴而送達訴狀，或依督促程序送達支付命令，或為其他相
    類之行為者，與催告有同一之效力；又遲延之債務，以支付
    金錢為標的者，債權人得請求依法定利率計算之遲延利息；
    又應付利息之債務，其利率未經約定，亦無法律可據者，週
    年利率為百分之五，民法第229條第2項、第233條第1項前段
    、第203條分別定有明文。查本件請求被告修復漏水事件，
    未經原告舉證證明定有期限，應認屬未定期限債務，依上開
    規定，被告應自受催告時起始負遲延責任，而本件起訴狀繕
    本業於111年3月17日寄存送達於被告，此有送達證書附卷可
    參，是原告就前開所得請求之金額5500元，尚得請求自起訴
    狀繕本寄存送達生效之翌日即111年3月28日起至清償日止，
    按年息百分之5計算之利息。從而，原告依上開法律關係，
    求為判決如主文第1項、第2項所示，為有理由，應予准許。
五、本件事證已臻明確，兩造其餘攻擊防禦方法及舉證，經核與
    判決結果不生影響，無逐一論列之必要，併予敘明。　
六、本件係就民事訴訟法第427條第1項適用簡易程序所為被告敗
    訴之判決，依同法第389條第1項第3款規定，應勝訴部分依
    職權宣告假執行，並依同法第392 條第2項規定酌定相當擔
    保金額（分別為主文第一項之訴訟標的價額即系爭2樓房屋
    修復概估費用78250元及主文第二項所示之金額），而依職
    權宣告被告如預供如主文所示之擔保後，得免為假執行，另
    依同法第78條之規定職權確定訴訟費用額為1000元（第一審
    裁判費），應由被告負擔。
中　　華　　民　　國　　111 　年　　7 　　月　　7 　　日
                  士林簡易庭  法  官  黃雅君
　　　　　　　　　
以上正本係照原本作成。
如不服本判決，應於判決送達後20日內，向本院提出上訴狀並應
記載上訴理由，如於本判決宣示後送達前提起上訴者，應於判決
送達後20日內補提上訴理由書（須附繕本）。
中　　華　　民　　國　　111 　年　　7 　　月　　7 　　日
                              書記官  吳俊明